【裁判字號】    89,台上,7087
【裁判日期】    891123
【裁判案由】    違反麻醉藥品管理條例
【裁判全文】
最高法院刑事判決                              八十九年度台上字第七○八七號
    上  訴  人  乙○○
    選任辯護人  林志忠律師
    上  訴  人  甲○○
右上訴人等因違反麻醉藥品管理條例案件，不服台灣高等法院台中分院中華民國八十
七年八月十八日第二審判決（八十七年度上訴字第五三一號，起訴案號：台灣台中地
方法院檢察署八十六年度偵字第八八五八號），提起上訴，本院判決如左：
    主  文
原判決關於乙○○非法販賣化學合成麻醉藥品部分撤銷，發回台灣高等法院台中分院
。
甲○○之上訴駁回。
    理  由
壹、上訴人乙○○部分：
本件原判決認定上訴人乙○○與黃仕海（已判處罪刑確定）共同意圖營利，基於非法
販賣化學合成麻醉藥品安非他命之概括犯意及行為分擔，自民國八十六年一月初某日
起，共同出資，以每公斤安非他命新台幣（下同）二十九萬元價格購入後，在高雄縣
市地區，先後以每公斤三十萬元至三十一萬元不等之價格販賣，每次販賣約一至二公
斤安非他命予綽號「阿瑞」、「阿肥」等不詳姓名男子，共約售出五十公斤安非他命
。同年四月十七日經警在高雄市○○○路三八一巷三十一號三樓查獲黃仕海，再至高
雄市○○路三十八號七樓之五查獲上訴人乙○○，扣得如原判決附表一所示之安非他
命等物等情。因而撤銷第一審關於乙○○非法販賣化學合成麻醉藥品部分之科刑判決
，改判論處上訴人乙○○共同連續非法販賣化學合成麻醉藥品罪刑，固非無見。
惟查：(一)、依刑事訴訟法第一百五十六條第二項規定，被告雖經自白，仍應調查其他
必要之證據，以察其是否與事實相符。立法目的乃欲以補強證據擔保自白之真實性；
亦即以補強證據之存在，藉之限制自白在證據上之價值。上訴人乙○○雖於八十六年
四月十八日在法務部調查局台中市調查站（下稱台中市調查站）調查時自白犯罪，供
稱：「我與黃仕海共同合夥販毒，並無特別分工，誰有空就由誰去買賣毒品，平常買
賣毒品，我與黃仕海各出資二分之一，販毒利益亦均分。」「……於高雄市○○街○
路）三十八號七樓之五我住所查獲之安非他命二千公克，是我向綽號『老李』者購買
，每公斤價格二十九萬元，計購買二千公克，總價格是五十八萬元。……我是用『老
李』租用之電話秘書電話聯絡，電話為00－0000000呼叫二八八，交貨地點
無固定場所。」「我的毒品均是賣給綽號『阿瑞』、『阿肥』二人，每次數量均約一
至二公斤，我賣給他們的價格，每公斤約三十萬元至三十一萬元左右。」等語。但同
年五月八日在台中市調查站及其後在偵、審中均否認其有與黃仕海合夥販賣安非他命
情事，則其自白之真實性，自不無疑竇。又共同被告黃仕海於台中市調查站調查時，
訊以「乙○○本4.於本站供稱係與你合夥經營販毒生意，且於修武路三十八號七
樓之五所查獲之一百萬零五千元係你販毒所得之款項，你作何解釋﹖」答：「沒有此
事，他為何如此講，我無法解釋。」其後在偵審中亦均否認有與上訴人乙○○合夥經
營販毒生意情事（見偵查卷第十八、四十、九十二、九十八頁，一審卷第十二、一○
○、一六九頁，原審卷第三十九頁），亦不足以採為證明上訴人乙○○之自白與事實
相符之證據，原判決遽採上訴人乙○○之上述自白為判決基礎，論處上訴人乙○○與
黃仕海共同連續非法販賣化學合成麻醉藥品罪刑，不免速斷。(二)、共同被告黃仕海既
未供述有與上訴人乙○○合夥販賣安非他命情事，原判決竟以其於調查筆錄中供述有
於原判決事實欄所載之時、地與上訴人乙○○共同販賣安非他命等情屬實，且與上訴
人乙○○所供情節大致相符，而憑以認定上訴人乙○○犯罪之證據，難謂無證據上理
由矛盾之違法。上訴意旨執以指摘原判決此部分為不當，非無理由，應認原判決此部
分有撤銷發回更審之原因。又原判決不另為諭知無罪部分，本乎審判不可分原則，應
併予撤銷發回，合予明。
貳、上訴人甲○○部分：
按刑事訴訟法第三百七十七條規定：上訴於第三審法院，非以判決違背法令為理由，
不得為之。是提起第三審上訴，應以原判決違背法令為理由，係屬法定要件。且必須
依據卷內資料為具體之指摘，並足據以辨認原判決已具備違背法令之形式，始屬相當
。本件原判決撤銷第一審關於甲○○部分之科刑判決，改判變更檢察官起訴法條，論
處上訴人甲○○共同連續非法販賣化學合成麻醉藥品罪刑，已明所憑證據及認定理
由。從形式上觀察，並無違背法令之情形存在。上訴意旨略稱：依原判決事實欄所載
，上訴人之行為係觸犯毒品危害防制條例第五條第二項意圖販賣而持有第二級毒品罪
，而非原判決理由所認定之同條例第四條第二項製造、運輸、販賣第二級毒品罪，原
判決顯有刑事訴訟法第三百七十九條第十四款及第三百八十一條之違誤云云。查上訴
人甲○○行為後，毒品危害防制條例雖於民國八十七年五月二十日公布施行，然該條
例第四條第二項販賣第二級毒品者，處無期徒刑或七年以上有期徒刑，得併科新台幣
七百萬元以下罰金，較麻醉藥品管理條例第十三條之一第二項第一款非法販賣同條例
第二條第四款之麻醉藥品處五年以上有期徒刑，得併科五萬元以下罰金為重，依刑法
第二條第一項但書規定，自應適用最有利於上訴人之麻醉藥品管理條例第十三條之一
第二項第一款規定處斷，原判決已於理由內詳加說明，自無判決適用法則不當之違法
，上訴意旨以此指摘，殊非適法之第三審上訴理由，應認其上訴為違背法律上之程式
，予以駁回。
據上論結，應依刑事訴訟法第三百九十五條前段、第三百九十七條、第四百零一條，
判決如主文。
中      華      民      國    八十九    年     十一     月    二十三    日
                              最高法院刑事第三庭
                                  審判長法官  陳  錫  奎
                                        法官  洪  清  江
                                        法官  吳  昆  仁
                                        法官  李  伯  道
                                        法官  陳  世  雄
      右正本證明與原本無異
                                              書  記  官
中      華      民      國    八十九    年     十一     月    二十八    日


司法院資訊處製作；財團法人民間司法改革基金會備份。
